臺灣高等法院刑事裁定
110年度抗字第32號
抗  告  人  
即  受刑人  童俊瑜



上列抗告人即受刑人因聲請定其應執行刑案件，不服臺灣宜蘭地
方法院中華民國109年11月26日裁定（109年度聲字第704號），
提起抗告，本院裁定如下：
    主  文
抗告駁回。                                              
    理  由
一、原裁定意旨略以：抗告人即受刑人童俊瑜（下稱抗告人）因
    犯肇事逃逸罪等案件，先後經判決確定如附表【其中編號1
    備註欄，誤載執行案號桃園地檢107年度執字第「11562」號
    為第「11561」號，漏載於民國109年3月24日執行完畢；編
    號2備註欄，誤載執行案號桃園地檢107年度執字第「11561
    」號為第「11562」號，漏載於108年10月24日執行完畢；編
    號3宣告刑漏載「併科罰金154,000元」；編號5至29，偵查
    （自訴）機關年度案號誤載為桃園地檢「107年度毒偵字第5
    006號」，應為「107年度偵字第19783、24338號」，均應予
    以更正】，原審法院為最後事實審法院，其中附表編號1、3
    0所示之罪為得易科罰金之罪，其餘為不得易科罰金之罪，
    均在附表編號1所示判決確定日前所犯。又抗告人所犯附表
    編號1、2所示之罪雖分別於民國109年3月24日及108年10月2
    4日已執行完畢，惟無礙於法院就已執行完畢部分與餘罪定
    應執行刑。茲據其請求檢察官就得易科罰金及不得易科罰金
    部分聲請定應執行刑，原審法院審核相關卷證後，認本件聲
    請為正當，應予准許。又抗告人所犯如附表編號1、2所示之
    罪，均為施用第二級毒品罪，屬成癮性之病患型犯罪，可罰
    性較低；附表編號3所示之罪，其併科罰金刑之部分，因僅
    一罪宣告併科罰金，尚不生定執行刑之問題；附表編號4及5
    至29之罪，分別為轉讓禁藥罪、（共同）販賣第二級毒品罪
    ，助長毒品氾濫，使他人沈迷毒癮，戕害國民健康甚深，然
    編號5至29之各罪犯罪時間相距未逾2月，且其行為態樣、手
    段相似、犯罪類型、動機及所侵害法益均相同，責任非難重
    複程度甚高。乃權衡附表所示各罪犯罪類型、行為態樣、犯
    罪情節所反應出之人格特性、動機目的，考量各罪之法律目
    的、違反之嚴重性，及貫徹刑法量刑公平正義理念之內部限
    制等，並審酌抗告人之責任與整體刑法目的及相關刑事政策
    ，對於其所犯數罪為整體非難評價，而定其應執行有期徒刑
    16年等語。
二、抗告意旨略以：①原裁定漏載本院108年度原上訴字第21號判
    決中所述共同販賣第二級毒品2次、販賣第二級毒品未遂2次
    ，臺灣桃園地方法院（下稱桃園地院）107年原訴字第65號
    、107年度訴字第1009號判決之施用毒品罪1次、持有子彈罪
    1次，及桃園地院108年度訴字第977號違反藥事法1次，於法
    不合；②原裁定定應執行有期徒刑16年不符抗告人期待，本
    院97年度上訴字第5159號判決將宣告刑132年8月之刑期定應
    執行8年，而本件宣告刑共計76年4月，定應執行16年顯然過
    重，應參酌黃榮堅教授建議之計算方式重新定應執行之刑期
    ；③桃園地院107年原訴字第65號之施用第二級毒品罪處有期
    徒刑7月部分，業經高檢署函知以羈押期間折抵而視同執畢
    ，請將該案件計入本件合併計算，並將刑期起算日往前7個
    月云云。
三、按「裁判確定前犯數罪者，併合處罰之。但有下列情形之一
    者，不在此限：一得易科罰金之罪與不得易科罰金之罪。二
    得易科罰金之罪與不得易服社會勞動之罪。三得易服社會勞
    動之罪與不得易科罰金之罪。四得易服社會勞動之罪與不得
    易服社會勞動之罪。前項但書情形，受刑人請求檢察官聲請
    定應執行刑者，依第51條規定定之」；「數罪併罰，有二裁
    判以上者，依第51條之規定，定其應執行之刑」，刑法第50
    條、第53條分別定有明文。又「數罪併罰，分別宣告其罪之
    刑，依下列各款定其應執行者：…五、宣告多數有期徒刑者
    ，於各刑中之最長期以上，各刑合併之刑期以下，定其刑期
    。但不得逾30年。」，刑法第51條第5款亦有明文。且刑法
    第51條之數罪併罰，應以合於同法第50條之規定為前提，而
    第50條之併合處罰，則以裁判確定前犯數罪為條件，若於一
    罪之裁判確定後又犯他罪者，自應於他罪之科刑裁判確定後
    ，與前罪應執行之刑併予執行，不得適用刑法第51條所列各
    款，定其應執行之刑（最高法院32年非字第63號判例意旨參
    照）。故於被告一再犯罪，經受諸多科刑判決確定之情形，
    上開所謂裁判確定，乃指「首先確定」之科刑判決而言，亦
    即以該「首先判刑確定之日」作為基準，凡在該日期之前所
    犯之各罪，應依刑法第51條各款規定，定其應執行之刑；在
    該日期之後所犯者，則無與之前所犯者合併定執行刑之餘地
    。次按數罪併罰之定應執行之刑，係出於刑罰經濟與責罰相
    當之考量，並非予以犯罪行為人或受刑人不當之利益，為一
    種特別的量刑過程，相較於刑法第57條所定科刑時應審酌之
    事項係對一般犯罪行為之裁量，定應執行刑之宣告，乃對犯
    罪行為人本身及所犯各罪之總檢視，除應考量行為人所犯數
    罪反應出之人格特性，並應權衡審酌行為人之責任與整體刑
    法目的及相關刑事政策，在量刑權之法律拘束性原則下，依
    刑法第51條第5款之規定，採限制加重原則，以宣告各刑中
    之最長期為下限，各刑合併之刑期為上限，但最長不得逾30
    年，資為量刑自由裁量權之外部界限，並應受法秩序理念規
    範之比例原則、平等原則、責罰相當原則、重複評價禁止原
    則等自由裁量權之內部抽象價值要求界限之支配，使以輕重
    得宜，罰當其責，俾符合法律授與裁量權之目的，以區別數
    罪併罰與單純數罪之不同，兼顧刑罰衡平原則。個案之裁量
    判斷，除非有全然喪失權衡意義或其裁量行使顯然有違比例
    、平等諸原則之裁量權濫用之情形，即不得任意指其為違法
    （參照最高法院100年度台抗字第314號裁定意旨）。且行為
    人所犯為數罪併罰，其中雖有得易科罰金之罪，但因與不得
    易科之他罪合併處罰之結果，於定執行刑時，祇須將各罪之
    刑合併裁量，不得易科罰金合併執行（參照司法院釋字第14
    4號、第679號解釋意旨）。是對於定應執行刑之案件，法院
    所為刑之酌定，本屬自由裁量事項，倘未逾法定裁量範圍（
    即各刑中之最長期以上、各刑合併之刑期以下之法定範圍內
    ），即難謂其職權之行使有違誤。
四、經查：
（一）本件抗告人因犯施用第二級毒品、竊取森林主產物貴重木
      、轉讓禁藥、共同販賣第二級毒品、過失暨肇事致人傷害
      而逃逸等案件，經法院分別判處如附表所示罪刑確定，其
      中附表編號1、30所示之罪為得易科罰金之罪，其餘為不
      得易科罰金之罪，均在附表編號1所示107年6月25日之首
      先判決確定日前所犯，且原審法院為最後事實審理之法院
      ，確有如附表所示之刑事判決及本院被告前案紀錄表各1
      份在卷可憑。又抗告人請求檢察官就得易科罰金及不得易
      科罰金部分聲請定應執行刑，亦確有「臺灣宜蘭地方檢察
      署依102年1月25日修正施行之刑法第50條調查受刑人是否
      聲請定應執行刑調查表」1份附卷足稽（見原審卷第7頁）
      ，是檢察官據以聲請定其應執行之刑，依刑法第50條第1
      項但書之規定，核屬正當。從而，原裁定就上開各罪，以
      各該罪之宣告刑為基礎，合併定其應執行刑為有期徒刑16
      年，係在上開罪刑中之最長期有期徒刑2年6月以上，各刑
      合併之刑期有期徒刑66年11月以下，足認原裁定所定應執
      行刑符合法規範之目的，合於刑法第51條第5款規定之外
      部性限制，亦無違反平等原則、責罰相當原則、重複評價
      禁止原則等自由裁量權之內部性界限，或有何明顯過重而
      違背比例原則或公平正義之情形，核屬法院裁量職權之適
      法行使，自無違誤。抗告意旨雖援引其他案件所處之刑，
      於定應執行刑時均大幅減輕刑度而指摘原裁定所定之應執
      行刑過重云云。惟個案情節不同，難以比附援引；且學者
      之言雖值參考，然原裁定既未逾法定裁量範圍，即難謂其
      職權之行使有違誤。是抗告人執此為由請求給予其最有利
      之裁定云云，尚非有據。
（二）其次，抗告人雖另犯本院108年度原上訴字第21號判決中
      所載共同販賣第二級毒品2次、販賣第二級毒品未遂2次，
      及桃園地院107年原訴字第65號、107年度訴字第1009號判
      決之施用第二級毒品罪1次、持有子彈罪1次，與桃園地院
      108年度訴字第977號違反藥事法轉讓禁藥1次。然其共同
      販賣第二級毒品2次之犯案時間分別為107年7月2日及6月2
      6日；販賣第二級毒品未遂2次之犯案時間分別為107年7月
      底某日及7月26日；施用第二級毒品罪1次、持有子彈罪1
      次之犯案時間分別為107年7月25日及7月26日；違反藥事
      法轉讓禁藥1次之犯案時間則為107年7月8日，有各該判決
      附卷可佐。是上述各罪之犯案日期既均在附表編號1所示1
      07年6月25日之首先判決確定日後，顯已逾越法定得合併
      定其應執行刑之範圍，自無與本件合併定執行刑之餘地，
      原裁定未予計入，核屬有據。抗告意旨執以指摘原裁定違
      法，容有誤會。
五、綜上所述，抗告人徒憑己見提起抗告，指摘原裁定不當，為
    無理由，應予駁回。
據上論斷，應依刑事訴訟法第412 條，裁定如主文。
中　　華　　民　　國　　110 　年　　1 　   月   20　　日
                  刑事第十一庭  審判長法　官  周煙平
                                      法　官  連育群
                                      法　官  吳炳桂
以上正本證明與原本無異。
如不服本裁定，應於收受送達後五日內向本院提出抗告狀。
                                      書記官  陳淑婷
中　　華　　民　　國　　110 　年　　1 　　月　　21　　日